【裁判字號】    95,裁,2282
【裁判日期】    951019
【裁判案由】    贈與稅
【裁判全文】
最  高  行  政  法  院  裁  定
                                     95年度裁字第02282號
上  訴  人  甲○○
訴訟代理人  乙○○
被 上訴 人  財政部臺灣省北區國稅局
代  表  人  丙○○
上列當事人間因贈與稅事件，上訴人對於中華民國94年5月26日
臺北高等行政法院93年度訴字第2064號判決，提起上訴。本院裁
定如下：
    主  文
上訴駁回。
上訴審訴訟費用由上訴人負擔。
    理  由
一、按對於高等行政法院判決上訴，非以其違背法令為理由，不
    得為之，行政訴訟法第242條定有明文。是對於高等行政法
    院判決上訴，若未具體說明原判決違背何項法令、不適用或
    如何適用不當之具體情事，即非主張原判決違背法令以為上
    訴理由，其上訴不應准許。
二、本件上訴人經檢舉有將出售所有坐落臺灣省桃園縣桃園市○
    ○○段62之4、62之8及63之5等土地價款贈與子女，涉嫌逃
    漏贈與稅情事；經被上訴人查核結果，以上訴人開立民國（
    下同）88年7月29日及同年9月28日金額各新臺幣（下同）40
    0萬元及500萬元之支票2張予其子邱顯三，已超過贈與稅免
    稅額，未依遺產及贈與稅法第24條第1項，於贈與之日起30
    日內辦理贈與稅申報，乃核定贈與總額為900萬元，贈與淨
    額為800萬元，補徵應納贈與稅額117萬5,000元，並依遺產
    及贈與稅法第44條，按核定應納稅額處以1倍之罰鍰計117萬
    5,000元。上訴人不服，循序提起行政訴訟，經原審斟酌全
    辯論意旨及調查證據結果略以：（一）上訴人主張本件資金
    移動為借貸關係，惟復查時，經被上訴人以92年10月9日北
    區國稅審2字第090036951號函請上訴人提供借貸契約及資金
    往來佐證資料，上訴人除提供邱顯三書寫之本票兩紙外，未
    能提示其他佐證為借貸關係之資料，是被上訴人以上訴人與
    受贈人邱顯三為父子關係，在被上訴人開始調查之前，受贈
    人均未將系爭款項返還予上訴人，復查後始提出受贈人所書
    立之本票，其證據力薄弱，自難採據。（二）依財政部80年
    8月16日台財稅第801253598號函頒「稅捐稽徵法第48條之1
    所稱進行調查之作業步驟及基準日之認定原則」規定，係以
    稽徵機關最先作為之日為調查基準日，本件上訴人涉嫌逃漏
    贈與稅案件，經被上訴人於88年11月5日以北區國稅3第8805
    4572號函展開調查，是被上訴人以88年11月5日為本件調查
    基準日（即查獲日），自屬有據；況上訴人稱當初邱顯三係
    為投資股市而向上訴人借款，惟上訴人亦自承因股市不佳，
    實際上未投資股市，係將錢存入銀行生息，且系爭款項存入
    之帳戶，並非邱顯三進行股票交易之帳戶，足徵迄查獲日為
    止，上訴人以自己之資金，贈與他人事實甚明。（三）上訴
    人縱曾就子媳間財產贈與為處理，亦不必然得以推論上訴人
    事後不可能再以財產贈與其子邱顯三；況上訴人86年度贈與
    子女等人，每人金額均未相當，是上訴人於88年度再度贈與
    其子邱顯三，亦非無可能。從而，被上訴人據以核定補徵應
    納贈與稅額117萬5,000元，並依遺產及贈與稅法第44條，處
    以1倍之罰鍰117萬5,000元，並無違誤，訴願決定予以維持
    ，亦無不合等語，而為駁回上訴人在原審之訴之判決。
三、本件上訴意旨略謂：（一）本件上訴人應其子邱顯三之要求
    於88年間開立兩張本票，係上訴人借調現金，並依約於89年
    9月25日本票到期匯還現金予上訴人，為典型消費借貸法律
    行為，自始未曾顯示無償給予他人之意思，被上訴人認事用
    法有不依法律認定事實之違法。（二）依本院36年判字第10
    號判例及39年判字第2號判例，被上訴人既主張系爭資金為
    贈與行為，應由被上訴人負舉證責任，惟被上訴人並未舉證
    以實其說，實有認定事實不依法律，違反課稅法定主義及舉
    證責任分配原則之違法，況依最高法院27年上字第3240號判
    例，消費借貸契約之訂立並無應以書面為之的規定，且系爭
    資金往來已有本票作為借貸之借據，到期還款，合乎民間習
    慣，無關被上訴人調查基準日之認定，被上訴人以系爭資金
    返還係在調查基準日後及上訴人未能提示借貸契約而認定為
    贈與行為，於法有違云云。經查上訴論旨，無非是就原審判
    決已詳為論述之關於被上訴人認上訴人開立支票予其子之行
    為係屬贈與之事實認定及證據取捨事項為指摘，而未對原審
    判決究竟有何違背法令，並其違背何項法令及其具體情事，
    予以指明，依首揭規定及說明，難認為其對於原判決如何違
    背法令已有具體指摘，故其上訴為不合法，應予駁回。
四、依行政訴訟法第249條第1項前段、第104條、民事訴訟法第
    95條、第78條，裁定如主文。
中    華    民    國    95    年    10    月    19    日
                  第四庭審判長法  官  高  啟  燦
                              法  官  黃  合  文
                              法  官  林  茂  權
                              法  官  黃  璽  君
                              法  官  楊  惠  欽
以  上  正  本  證  明  與  原  本  無  異
中    華    民    國    95    年    10    月    19    日
                              書記官  張  雅  琴


司法院資訊處製作；財團法人民間司法改革基金會備份。
